臺灣臺中地方法院刑事判決　　　　　　 100年度訴字第1328號
公　訴　人　臺灣臺中地方法院檢察署檢察官
被　　　告　張淑娟
上列被告因違反毒品危害防制條例案件，經檢察官提起公訴（
100年度撤緩毒偵字第54號），被告於準備程序中就被訴事實為
有罪之陳述，受命法官於聽取當事人之意見後，本院合議庭裁定
改由受命法官獨任進行簡式審判程序，判決如下：
    主      文
張淑娟施用第一級毒品，處有期徒刑玖月。
    事實及理由
一、犯罪事實
（一）張淑娟前因施用毒品案件，經本院以88年度毒聲7450號裁
      定令入勒戒處所施以觀察、勒戒後，認有繼續施用毒品傾
      向，復經本院以89年度毒聲字第4914號裁定令入戒治處所
      施以強制戒治，因戒治成效良好，再經本院裁定停止戒治
      ，所餘戒治期間付保護管束，於90年8月16日期滿未經撤
      銷停止戒治而以已執行論，並由臺灣臺中地方法院檢察署
      檢察官以92年度戒毒偵字第86號為不起訴處分確定。復於
      95年1月20日起至同年7月20日止多次施用第一、二級毒品
      ，經本院先以95年度訴字第2982號判決分別判處有期徒刑
      1年、6月，定應執行有期徒刑1年4月確定，復經本院以97
      年度聲減字第321號裁定各減為有期徒刑6月、3月，定應
      執行有期徒刑8月確定。又於97年間因施用第一、二級毒
      品案件，經本院以97年度訴緝字第67號判決分別判處有期
      徒刑1年2月、8月，各減為有期徒刑7月、4月，定應執行
      有期徒刑9月確定；另因轉讓毒品案件，經本院以97年度
      訴緝字第68號判決分別判處有期徒刑1年2月、1年2月，各
      減為有期徒刑7月、7月，定應執行有期徒刑10月確定。而
      上開數罪經本院以97年度聲字第3000號裁定定應執行有期
      徒刑2年確定，並於98年6月8日縮短刑期假釋出監，假釋
      期間付以保護管束，嗣遭撤銷假釋，殘刑尚未執行完畢（
      不構成累犯）。
（二）詎張淑娟復基於施用第一級毒品海洛因之犯意，於99年7
      月19日某時許，在其位於住臺中市○里區○○路2之12號
      ，以將第一級毒品海洛因摻入香菸點火吸其煙霧之方式，
      施用第一級毒品海洛因1次。嗣於99年7月21日14時56分許
      在臺灣臺中地方法院檢察署觀護人室採集尿液送驗，結果
      呈嗎啡陽性反應，始發覺上情。
（三）案經臺灣臺中地方法院檢察署觀護人室自動檢舉由臺灣臺
      中地方法院檢察署檢察官偵查起訴。
二、程序方面：
（一）按除被告所犯為死刑、無期徒刑、最輕本刑為3年以上有
      期徒刑之罪或高等法院管轄第一審案件者外，於法院行準
      備程序進行中，被告先就被訴事實為有罪之陳述時，審判
      長得告知被告簡式審判程序之旨，並聽取當事人、代理人
      、辯護人及輔佐人之意見後，裁定進行簡式審判程序；且
      受命法官行準備程序，與法院或審判長有同一之權限；又
      簡式審判程序之證據調查，不受刑事訴訟法第159條第1項
      、第161條之2、第161條之3、第163條之1及第164條至第
      170條規定之限制，刑事訴訟法第273條之1第1項、第279
      條第2項前段、第273條之2分別定有明文。
（二）本件被告張淑娟所犯係死刑、無期徒刑、最輕本刑為3年
      以上有期徒刑以外之罪，其於準備程序就前揭被訴事實為
      有罪之陳述，本院認無不得或不宜改依簡式審判程序進行
      之處，爰依刑事訴訟法第273條之1第1項、第284條之1，
      裁定本件由受命法官獨任進行簡式審判程序，合先敘明。
三、認定犯罪事實所憑之證據及理由：
（一）經查，被告張淑娟於本院審理中坦承有於上開時、地，以
      將第一級毒品海洛因摻入香菸點火吸其煙霧之方式，施用
      第一級毒品海洛因1次之犯行（見本院100年10月11日審判
      筆錄）。且被告於99年7月21日14時56分許在臺灣臺中地
      方法院檢察署觀護人室採集尿液送驗，結果呈嗎啡陽性反
      應，有臺灣臺中地方法院檢察署受保護管束人（被告）尿
      液檢體監管紀錄表，及詮昕科技股份有限公司99年8月6日
      報告編號第00000000號濫用藥物尿液檢驗報告各一紙附卷
      可稽。綜上，足認被告上揭自白應與事實相符，自堪採信
      。
（二）復查，被告前因施用毒品案件，經本院以88年度毒聲7450
      號裁定令入勒戒處所施以觀察、勒戒後，認有繼續施用毒
      品傾向，復經本院以89年度毒聲字第4914號裁定令入戒治
      處所施以強制戒治，因戒治成效良好，再經本院裁定停止
      戒治，所餘戒治期間付保護管束，於90年8月16日期滿未
      經撤銷停止戒治而以已執行論，並由臺灣臺中地方法院檢
      察署檢察官以92年度戒毒偵字第86號為不起訴處分確定。
      復於95年1月20日起至同年7月20日止多次施用第一、二級
      毒品，經本院先以95年度訴字第2982號判決分別判處有期
      徒刑1年、6月，定應執行有期徒刑1年4月確定，復經本院
      以97年度聲減字第321號裁定各減為有期徒刑6月、3月，
      定應執行有期徒刑8月確定。又於97年間因施用第一、二
      級毒品案件，經本院以97年度訴緝字第67號判決分別判處
      有期徒刑1年2月、8月，各減為有期徒刑7月、4月，定應
      執行有期徒刑9月確定；另因轉讓毒品案件，經本院以97
      年度訴緝字第68號判決分別判處有期徒刑1年2月、1年2月
      ，各減為有期徒刑7月、7月，定應執行有期徒刑10月確定
      。而上開數罪經本院以97年度聲字第3000號裁定定應執行
      有期徒刑2年確定，並於98年6月8日縮短刑期假釋出監，
      假釋期間付以保護管束，嗣遭撤銷假釋，殘刑尚未執行完
      畢等情，有臺灣臺中地方法院檢察署刑案資料查註紀錄表
      及臺灣高等法院被告前案紀錄表各1份附於偵、審卷足憑
      。
（三）而本件被告施用第一級毒品之犯行固於90年間強制戒治處
      分執行完畢釋放後五年後所為。惟按毒品危害防制條例於
      92年7月9日修正公布，自93年1月9日施行，其中第20條、
      第23條將施用毒品之刑事處遇程序，區分為「初犯」及「
      五年內再犯」、「五年後再犯」。依其立法理由之說明：
      「初犯」，經觀察、勒戒或強制戒治後，應為不起訴處分
      或不付審理之裁定；經觀察、勒戒或強制戒治執行完畢釋
      放後，「五年內再犯」者，因其再犯率甚高，原實施之觀
      察、勒戒及強制戒治既已無法收其實效，爰依法追訴或裁
      定交付審理。至於經觀察、勒戒或強制戒治執行完畢釋放
      後，「五年後再犯」者，前所實施之觀察、勒戒或強制戒
      治已足以遮斷其施用毒品之毒癮，為期自新及協助其斷除
      毒癮，仍適用「初犯」規定，先經觀察、勒戒或強制戒治
      之程序。從而，依修正後之規定，僅限於「初犯」及「五
      年後再犯」2種情形，始應先經觀察、勒戒或強制戒治程
      序。倘被告於5年內已再犯，經依法追訴處罰，縱其第3次
      （或第3次以上）再度施用毒品之時間，在初犯經觀察、
      勒戒或強制戒治執行完畢釋放5年以後，已不合於「五年
      後再犯」之規定，且因已於「五年內再犯」，顯見其再犯
      率甚高，原實施觀察、勒戒或強制戒治，已無法收其實效
      ，即應依該條例第10條處罰（最高法院97年9月9日97年第
      5次刑事庭會議決議參照）。則本件被告既於前揭強制戒
      治執行完畢釋放後之5年內，即95年1月20日至同年7月20
      日再施用毒品並因而經判刑確定業如前述，則被告於前揭
      強制戒治處分執行完畢5年後，再犯本件施用第一級毒品
      犯行即仍應依法論科。
四、所犯法條及刑之酌科：
（一）按海洛因屬毒品危害防制條例第2條第2項第1款所指之第
      一級毒品，核被告所為，係犯違反毒品危害防制條例第10
      條第1項之施用第一級毒品罪，至其持有第一級毒品之低
      度行為，已為施用之高度行為所吸收，不另論罪。
（二）按受有期徒刑之執行完畢，或受無期徒刑或有期徒刑一部
      之執行而赦免後，5年以內故意再犯有期徒刑以上之罪者
      ，始為累犯，此觀刑法第47條第1項規定自明。又按被告
      犯應併合處罰之數罪，經法院分別判處有期徒刑確定，並
      依檢察官之聲請，以裁定定其數罪之應執行刑確定，該數
      罪是否執行完畢，係以所定之刑是否全部執行完畢為斷，
      其在未裁定前已先執行之有期徒刑之罪，因嗣後合併他罪
      定應執行刑之結果，檢察官所換發之執行指揮書，係執行
      應執行刑，其前已執行之有期徒刑部分，僅應予扣除，不
      能認為已執行完畢（最高法院94年度臺非字第249號判決
      意旨參照）。查被告前因多次施用第一、二級毒品案件，
      經本院先以95年度訴字第2982號判決分別判處有期徒刑1
      年、6月，定應執行有期徒刑1年4月確定，復經本院以97
      年度聲減字第321號裁定各減為有期徒刑6月、3月，定應
      執行有期徒刑8月確定。又於97年間因施用第一、二級毒
      品案件，經本院以97年度訴緝字第67號判決分別判處有期
      徒刑1年2月、8月，各減為有期徒刑7月、4月，定應執行
      有期徒刑9月確定；另因轉讓毒品案件，經本院以97年度
      訴緝字第68號判決分別判處有期徒刑1年2月、1年2月，各
      減為有期徒刑7月、7月，定應執行有期徒刑10月確定。而
      上開數罪經本院以97年度聲字第3000號裁定定應執行有期
      徒刑2年確定，並於98年6月8日縮短刑期假釋出監，假釋
      期間付以保護管束，嗣遭撤銷假釋，殘刑尚未執行完畢等
      情已如前述，從而，本件被告於上開數罪所定應執行刑全
      部執行完畢之前，故意犯本件有期徒刑以上之罪，自不構
      成累犯，併此敘明。
（三）爰審酌被告：（1）前因施用毒品犯行經觀察勒戒、強制
      戒治之執行後，竟仍故態復萌，復行施用毒品不輟，無視
      於毒品對於自身健康之戕害及國家對於杜絕毒品犯罪之禁
      令，惟衡酌施用毒品係屬自戕行為，被告犯罪手段尚屬平
      和；（2）本件施用第一級毒品之次數為1次；（3）犯後
      坦承犯行，態度良好；（4）施用毒品者乃有相當程度之
      成癮性及心理依賴，其犯罪心態與一般刑事犯罪之本質並
      不相同，應側重適當之醫學治療及心理矯治為宜等一切情
      狀，而量處如主文所示之刑，以資警懲。
據上論斷，應依刑事訴訟法第273條之1第1項、第299條第1項前
段，毒品危害防制條例第10條第1項，判決如主文。
本案經檢察官鄒千芝到庭執行職務。
中    華    民    國   100    年    10    月    25    日
                  刑事第五庭  法  官  賴秀雯
以上正本與原本無異。
如不服本判決應於收受送達後10日內向本院提出上訴書狀，並應
敘述具體理由；其未敘述上訴理由者，應於上訴期間屆滿後20日
內向本院補提理由書（均須按他造當事人之人數附繕本）「切勿
逕送上級法院」。
                              書記官  鄭郁慈
中    華    民    國   100    年    10    月    25    日
附錄本案所犯法條：
毒品危害防制條例第10條：
施用第一級毒品者，處6月以上5年以下有期徒刑。
施用第二級毒品者，處3年以下有期徒刑。